【裁判字號】    99,簡上,7
【裁判日期】    990430
【裁判案由】    給付票款
【裁判全文】
臺灣高雄地方法院民事判決               99年度簡上字第7號
上  訴  人  丙○○
訴訟代理人  丁○○
被上訴人    台名公寓大廈管理維護股份有限公司
法定代理人  乙○○
訴訟代理人  甲○○
當事人間請求給付票款事件，上訴人對於民國98年10月14日本院
98年度雄簡字第2542號第一審判決提起上訴，本院民國99年4 月
22日言詞辯論終結，判決如下：
    主  文
上訴駁回。
第二審上訴費用由上訴人負擔。
    事實及理由
一、上訴人起訴主張：被上訴人公司因亟需資金，於民國96年9
    月19日由其當時法定代理人（下稱法代）莊國備向伊借款新
    臺幣（下同）130 萬元，約定利息為年率18% ，伊即將設於
    臺灣銀行高雄分行之定存帳戶解約後提領100 萬元，加計手
    頭66,000元，先預扣1 年份利息234,000 元後，當場交付1,
    066,000 元現金予莊國備，雖未簽立借據，然莊國備交付由
    被上訴人公司簽發，發票日分別為97年9 月20日、同年10月
    6 日，面額均為65萬元之支票2 紙（下稱系爭支票）予伊收
    執。詎伊遵期提示未獲付款，爰依票據法律關係提起本訴。
    並聲明﹕被上訴人應給付上訴人130 萬元及97年10月9 日起
    至清償日止，按年息5%計算之利息。
二、被上訴人則以：伊前法代莊國備業於97年8 月29日燒碳自殺
    身亡，於其身亡前代被上訴人公司簽發共2,000 萬餘元支票
    ，惟獨查無系爭借款進到伊公司帳戶，自不能證明兩造間有
    借款關係存在等語置辯。並聲明﹕原告之訴駁回。
三、原審為上訴人敗訴之判決，上訴人不服，上訴聲明：(一)原判
    決廢棄。(二)被上訴人應給付上訴人130 萬元及自97年10月9
    日起至清償日止，按年息5%計算之利息。
四、兩造不爭執之事項：
  (一)上訴人於96年9 月19日將其臺灣銀行高雄分行定存帳戶解約
    提領現金100 萬元，有該行函附之上訴人96年9 月19日取款
    憑條（原審卷59-60 頁）可憑。
  (二)2 紙系爭支票（原審卷5-6 頁）為真正。
五、本院判斷：
  (一)按票據為無因證券，票據債權人就其取得票據之原因，固不
    負證明之責任，然發票人非不得以自己與執票人間所存之抗
    辯事由對抗執票人，如發票人提出其基礎原因關係不存在之
    對人抗辯，執票人自應就該基礎原因關係存在之積極事實，
    負舉證責任（最高法院96年度台簡上字第23號判決要旨參照
    ）。故執票人如主張票據係發票人向其借款而簽發交付，而
    發票人抗辯未收受借款，消費借貸並未成立，則就借款已交
    付之事實，自應由執票人負舉證責任（最高法院89年度台上
    字第85號判決要旨參照）。本件上訴人主張因借款關係而執
    有被上訴人簽發之系爭支票，被上訴人則抗辯未收受借款，
    依上說明，則上訴人自應就交付借款予被上訴人之事實負舉
    證責任。
  (二)查上訴人固有於96年9 月19日從其臺灣銀行帳戶解約提領10
    0 萬元現金，已不爭執如前，惟該100 萬元現金是否確如上
    訴人主張已交付予被上訴人公司之法代莊國備收受，因迄未
    見上訴人有何舉證，要謂莊國備有代為收受，已不能證明為
    真；加以本件借款數額不在少數，自承從事家具生意而非無
    見識之上訴人（本卷27頁筆錄），何以出借時不簽發抬頭為
    被上訴人公司之記名支票交被上訴人法代莊國備收執，或逕
    將借款匯入被上訴人公司帳戶，用供日後資金流向查證之需
    ，藉以免因未簽立借據為憑而生之爭議，反以違悖常情與商
    業交易規則之當場提領現金方式為之，事後欲作為借款予被
    上訴人公司之依據，亦難想像；何況面額各65萬元合計為13
    0 萬元之系爭支票，簽發日期一張為97年9 月20日，與上訴
    人主張之借款日期96年9 月19日（即提領100 萬元現金日期
    ）固屬相隔1 年整，但另一張簽發日期則為97年10月6 日，
    已超過1 年期間，上訴人在根本亦無從證明另加交付手頭現
    金66,000元與約定利息年率確為18% 等情況下，主張其已預
    扣1 年期利息234,000 元（1,300,000 ×18 %），故130 萬
    元借款實際則交付1,066,000 元現金，亦難免有臨訟兜攏湊
    合，以為利己主張之嫌，衡以執有系爭支票執之原因恆有多
    端，本院益難相信兩造間確有借款關係存在。
六、綜上，被上訴人公司既抗辯未收受借款，而上訴人又無法證
    明對被上訴人公司法代莊國備有何交付款項之事實，則其主
    張因借款關係執有被上訴人公司簽發之2 紙系爭支票，依票
    據關係請求被上訴人應給付130 萬元及自97年10月9 日起至
    清償日止，按年利5%計算之利息，於法無據。原審為上訴人
    敗訴之判決，並無不合。上訴意旨指摘原判決不當，求予廢
    棄改判，為無理由，應予駁回。
七、據上論結，本件上訴為無理由，依民事訴訟法第436 條之1
    第3 項、第463 條、第449 條第1 項、第78條規定，判決如
    主文。
中    華    民    國    99    年    4     月    30    日
                  民事第三庭  審判長  法  官  朱玲瑤
                                      法  官  李嘉益
                                      法  官  藍家慶
正本係照原本作成。
本判決不得上訴。
中    華    民    國    99    年    4     月    30    日
                                      書記官  呂姿儀

司法院資訊處製作；財團法人民間司法改革基金會備份。
